臺灣高雄地方法院刑事判決　　　　　　 93年度交易字第140號
公　訴　人　臺灣高雄地方法院檢察署檢察官
被　　　告　丙○○
選任辯護人　謝國允律師
上列被告因過失傷害案件，經檢察官提起公訴（93年度偵字第52
67號），本院判決如下：
    主  文
丙○○因過失傷害人致重傷，處有期徒刑陸月，如易科罰金，以
參佰元折算壹日。
    事  實
一、丙○○領有普通小型車駕駛執照，於民國92年9 月6 日17時
    40分前之某時，駕駛車牌號碼ZK─1200號自用小客車，沿高
    雄市○○區○○路由南向北方向行駛，嗣於同日17時40分許
    ，行經該路11號前，因欲返回任職之FPC 電子公司取物，乃
    將車停在上開路段之慢車道（即外側車道）上，當欲迴車至
    對向車道時，本應注意汽車迴車前，應暫停並看清無來往車
    輛後，始得迴轉，而當時天候晴，日間自然光線，視距並非
    不良，亦無其他障礙物，且依其智識、能力亦無不能注意之
    情事，竟疏未注意有無來往車輛，即貿然由外側慢車道開始
    迴車，當車輛尚未完全迴轉至對向車道【即車頭已越過行車
    分向線（黃虛線），而車身尚橫越在由南往北方向之快車道
    （即內側車道）上】時，適乙○○自後騎乘車牌號碼XYR-
    031 號重型機車同向直行而至，雖已見到丙○○將車停於慢
    車道，而改行快車道，但於駛近肇事地點時，由於丙○○突
    然迴車，一時閃避不及，該機車經減速失控產生順時鐘旋轉
    後，機車左後車尾部分乃撞擊丙○○所駕駛車輛之左側車身
    （靠近駕駛座下方），致乙○○受有第二腰椎爆裂性骨折併
    神經損傷、馬尾症候群，引發雙下肢無力、下肢癱瘓等重大
    難治之重傷害。而丙○○於肇事後犯罪未被發覺前，主動向
    現場處理車禍員警丁○○坦承肇事，並願接受裁判。
二、案經乙○○訴由高雄市政府警察局小港分局報告臺灣高雄地
    方法院檢察署檢察官偵查起訴。
    理  由
壹、證據能力部分：
  (一)告訴人於偵查中之陳述部分：
    按證人、鑑定人依法應具結而未具結者，其證言或鑑定意見
    ，不得作為證據，刑事訴訟法第158條之3定有明文。而同法
    第159 條之1第2項雖規定，被告以外之人於偵查中向檢察官
    所為之陳述，除顯有不可信之情況者外，得為證據。惟該被
    告以外之人（含共同被告、共犯、被害人、證人等），於偵
    查中向檢察官所為之陳述，性質上仍屬傳聞證據（即審判外
    之陳述），然因檢察官依法有訊問被告、證人及鑑定人之權
    ，證人、鑑定人且須「具結」，而檢察官向被告以外之人所
    取得之陳述，原則上均能遵守法律規定，不致違法取供，其
    可信性極高，為兼顧理論與實務，因而規定除顯有不可信之
    情況者外，得為證據（參考刑事訴訟法第159條之1立法理由
    ）。但被告以外之人於偵查中向檢察官所為之陳述，仍應依
    法具結，始有證據能力。又告訴人之指訴如係就與待證事實
    有重要關係之親身知覺、體驗事實陳述時，即居於證人之地
    位，自應依同法第186條第1項規定命其具結，使告訴人知悉
    其有據實陳述之義務，以擔保其證言之真實性，該供述證據
    始具證據能力，如未踐行人證之法定調查程序，依法自不得
    作為證據（最高法院94年度臺上字第1001號、94年度臺上字
    第1644號等判決意旨參照）。本件告訴人於偵查中之陳述（
    即偵查卷第6 頁、第12頁），因檢察官未當庭命其具結（詳
    前偵查卷），是依前開說明，應無證據能力甚明。
  (二)高雄醫學大學附設中和紀念醫院93年9 月8 日高醫附祕字第
    0930002542號函、93年11月18日高醫附祕字第0930003268號
    函部分：
    上開函文係高雄醫學大學附設中和紀念醫院就告訴人所受傷
    害是否已達重傷害之程度，所製作之鑑定報告，為被告以外
    之人於審判外之書面陳述，依刑事訴訟法第159 條第1 項之
    規定，屬於傳聞證據，原則上並無證據能力。又因前開鑑定
    係由受命法官依刑事訴訟法第198 條或第208 條第1 項之規
    定委託鑑定，因屬法定鑑定程序，所鑑定之結果，即屬於依
    刑事訴訟法第206 條所出具之鑑定報告，係刑事訴訟法第15
    9 條第1 項所指例外情形，有證據能力。
  (三)高雄市政府93年9 月13日高市府交三字第0930047422號函（
    即高雄市政府交通局車輛行車事故覆議鑑定委員會維持車輛
    行車事故鑑定委員會原鑑定結果）、財團法人成大研究發展
    基金會鑑定意見書：
    上開機關就肇事原因所製作之鑑定報告，為被告以外之人於
    審判外之書面陳述，依刑事訴訟法第159 條第1 項之規定，
    屬於傳聞證據，原則上並無證據能力。又因前開鑑定係由受
    命法官依刑事訴訟法第198 條或第208 條第1 項之規定委託
    鑑定，因屬法定鑑定程序，所鑑定之結果，即屬於依刑事訴
    訟法第206 條所出具之鑑定報告，係刑事訴訟法第159 條第
    1 項所指例外情形，有證據能力。
  (四)相片：
    該相片係警員或告訴人將實物拍攝而成，係非供述證據，並
    非被告以外之人於審判外之書面陳述，非屬傳聞證據，應有
    證據能力。
  (五)按被告以外之人（包括證人、鑑定人、告訴人、被害人及共
    同被告等）於審判外之陳述雖不符刑事訴訟法第159 條之1
    至之4 等四條之規定，而經當事人於審判程序同意作為證據
    ，法院審酌該言詞陳述或書面陳述作成時之情況，認為適當
    者，亦得為證據；當事人、代理人或辯護人於法院調查證據
    時，知有刑事訴訟法第159 條第1 項不得為證據之情形，而
    未於言詞辯論終結前聲明異議者，視為有前項之同意，同法
    第159 條之5 定有明文。立法意旨在於傳聞證據未經當事人
    之反對詰問予以核實，原則上先予排除。惟若當事人已放棄
    反對詰問權，於審判程序中表明同意該等傳聞證據可作為證
    據；或於言詞辯論終結前未聲明異議，基於尊重當事人對傳
    聞證據之處分權，及證據資料愈豐富，愈有助於真實發見之
    理念，且強化言詞辯論主義，使訴訟程序得以順暢進行，上
    開傳聞證據亦均具有證據能力。從而，前開告訴人於警詢中
    之陳述【因審判程序中，檢察官、辯護人均未聲請傳訊告訴
    人到庭實施交互詰問，無法藉由詰問程序，比較上開證人警
    詢中之陳述與審判中之陳述有何不符，致無刑事訴訟法第15
    9 條之2 傳聞證據法則例外之適用】、道路交通事故現場圖
    【製作者雖為司法警察，具有公務員之身分，惟該現場圖既
    針對本件車禍作成，具有個案性質，而不具例行性之要件，
    即與刑事訴訟法第159 條之4 第1 款所示之紀錄文書有間】
    、高雄醫學大學附設中和紀念醫院診斷證明書、新立復健診
    所診斷證明書、勞工保險傷病診斷書【且上開證明書係告訴
    人於車禍發生後，為提出告訴，乃至醫院就診治療，而醫師
    治療後，應告訴人之要求所出具，具有個案性質，而不具例
    行性之要件，即與刑事訴訟法第159 條之4 第2 款所示之文
    書有間】及高雄市政府交通局車輛行車事故鑑定委員會93年
    2 月19日高市鑑字第9301063 號鑑定意見書【該鑑定係由被
    告送由車輛行車事故鑑定委員會施以鑑定，不屬於依刑事訴
    訟法第206 條所出具之鑑定報告，且該鑑定報告係針對具體
    個案為之，與刑事訴訟法第159 條之4 第1 款、第2 款所示
    之文書不符】部分，雖屬傳聞證據，且無刑事訴訟法第159
    條之1 至之4 等情形，應無證據能力，但因被告及其辯護人
    同意上開證據可作為證據（詳本院卷第149 頁至第150 頁）
    ，且本院審酌上開陳述書面，並無顯不可信之情形，是依前
    開說明，應有證據能力。至告訴人偵查中之陳述部分，因未
    依法命其具結，依證據絕對排除法則，當然無證據能力，不
    得作為論罪之基礎，自不得因被告及其辯護人於審判程序之
    同意，即得作為證據，併此敘明。
  (六)被告所錄影之錄影光碟部分：
    就證據排除法則之歷史及理論而言，該法則係限制政府權利
    之行使，而非限制非政府機關之行為，在私人取證之情形，
    不同於警察之非法取證，警察非法取證，除有國家公權力介
    入外，而證據排除法則創設前，警察非法取證之情形相當普
    遍，且無有效之法律機制，得箝制警察非法行為，一切民事
    、刑事、行政懲戒方式，皆無法遏止警察非法搜索，故方採
    用證據排除法則；但私人違法取證之情形則有不同，除無國
    家公權力介入外，且無普遍性，最重要者，尚有許多法律機
    制，得制裁遏阻私人非法行為（如民事賠償、刑事制裁），
    無需藉由證據排除法則之極端救濟方式，即能達到嚇阻之效
    果，因此，除法律有特別規定排除私人非法取證之情形（有
    學者認為刑法第315 條之1 及通訊保障及監察法第24條、第
    25條等規定即屬之），縱私人違法取得之證據，亦有證據能
    力。從而，因被告所攝錄之影像，係告訴人於自家門口下車
    之情況（詳本院卷第151 頁之勘驗筆錄），非屬「非公開之
    活動」，參酌前開說明，不論告訴人取證係合法或非法，仍
    應有證據能力甚明。
貳、認定被告犯罪之理由、依據：
一、訊據被告坦承於上開時、地，因未注意迴車規定而與告訴人
    發生車禍，致告訴人受傷之事實，但辯稱：告訴人騎乘機車
    超速行駛在快車道上，且未注意車前狀況，應與有過失，而
    依所攝錄之告訴人下車影像，告訴人已能自行站立，並無下
    肢無力之情事，所受傷害並未達到重傷害之程度等語。經查
    ：
  (一)被告於92年9 月6 日17時40分前之某時，駕駛車牌號碼ZK─
    1200號自用小客車，沿高雄市○○區○○路由南向北方向行
    駛，嗣於同日17時40分許，行經該路11號前，因欲返回任職
    之FPC 電子公司取物，乃將車停在上開路段之慢車道上，當
    欲迴車至對向車道時，適告訴人自後騎乘車牌號碼XYR-031
    號重型機車同向直行而至，因一時閃避不及，該機車左後車
    尾部分乃撞擊丙○○所駕駛車輛之左側車身（靠近駕駛座下
    方）等情，業據被告自白在卷（詳警卷第2 頁、本院卷第
    240 頁至第241 頁），復有道路交通事故現場圖、肇事現場
    及車損照片附卷可參（詳警卷第4 頁、本院卷第70頁至第74
    頁）。從而，此部分之事實，堪以認定。
  (二)本件車禍發生後，被告駕駛之自小客車（下稱被告車輛）係
    停放在北林路南向快車道（即內側車道）上，頭南偏西，尾
    北偏東，左前車角、右前車角分距行車分向線各2.0 公尺、
    1.3 公尺，左前車角距北林路11號北界與北林路行向之垂直
    線0.8 公尺；告訴人騎乘之機車（下稱告訴人機車）則立於
    被告車輛左後近處之南向快車道上，頭南偏西，尾北偏東，
    前輪、後輪分距行車分向線各1 公尺、0.8 公尺，且機車左
    側自北向快車道至其機車倒放處有1.3 公尺之刮痕，而竹林
    路北向快車道上留有碎裂物（即0.8 公尺加0.5 公尺。高雄
    市政府交通局車輛行車事故鑑定委員會93年2 月19日高市鑑
    字第9301063 號鑑定意見書誤載為1.8 公尺）等情，有道路
    交通事故現場圖、肇事現場照片可參（詳警卷第4 頁、本院
    卷第72頁至第74頁）。由於機車遭撞擊後不會立即產生刮地
    痕，而是倒地後才會產生刮地痕，故撞擊地點與倒地刮地痕
    起點橫向會有差距（即機車輪胎底部至腳踏板高度，約20公
    分至30公分），因本件告訴人機車倒地後，產生1. 3公尺刮
    痕，且刮痕起點位於北林路北向快車道上，離行車分向線僅
    0.8 公尺，是依前開說明，計入撞擊地點與刮地痕起點之差
    距，並參以本件車禍產生之撞擊碎片均散落在北林路北向快
    車道上，足見本件車禍撞擊點應在竹林路北向快車道上，並
    未逾越行車分向線（即黃虛線）。從而，告訴人於車禍發生
    前，應係騎乘機車沿竹林路快車道由南往北方向行駛，並未
    逾越行車分向線而騎入南向快車道內。再者，本件係告訴人
    機車車尾部分撞擊被告車輛左側車身（靠近駕駛座下方），
    而撞擊地點又在北林路北向快車道上，亦足徵車禍發生時，
    被告車輛駕駛座之位置應在竹林路北向快車道上，該車車頭
    應已越過行車分向線，而車身尚橫越在北向快車道上，車輛
    尚未完全迴轉至對向快車道甚明。
  (三)按『汽車迴車前，應暫停並‧‧，看清無來往車輛，始得迴
    轉』，道路交通安全規則第106 條第5 款定有明文。被告既
    考領有普通小型車駕駛執照（詳卷附駕駛人資料），上開規
    定自應知悉甚詳，且亦為其應注意並能注意之義務，則其於
    肇事地點慢車道上，欲駕車迴車時，理應注意迴車規定，如
    有來車通過時，應禮讓他車優先通過，當確定無往來車輛時
    ，始得迴轉。本件被告於肇事地點慢車道迴車時，告訴人正
    騎乘機車行駛快車道上，就觀看之角度而言，被告經由轉頭
    向後觀看或注視後視鏡，應可輕易查覺告訴人機車已駛近肇
    事地點，而當時天候晴，日間自然光線，視距並非不良，亦
    無其他障礙物，有前開肇事現場照片可佐，並無不能注意之
    障礙發生，且依被告智識、能力亦無不能注意之情事，則被
    告於告訴人機車駛近之際，未禮讓告訴人機車優先通行，即
    貿然迴車，致於車輛未完成迴轉時，即與告訴人發生車禍，
    其駕駛行為顯有過失，灼然至明。況本件經高雄市政府交通
    局車輛行車事故鑑定委員會、高雄市車輛行車事故覆議鑑定
    委員會及財團法人成大研究發展基金會鑑定後，亦同此認定
    ，結果均認被告有「迴車不當」、「迴轉未注意車後狀況」
    之過失，復有高雄市政府建設局車輛行車事故鑑定委員會93
    年2 月19日高市鑑字第9301063 號鑑定意見書、高雄市政府
    93年9 月13日高市府交三字第0930047422號函及財團法人成
    大研究發展基金會94年4 月12日（94）成大研基建字第07
    08號函所檢附之鑑定意見書可憑（詳偵查卷第8 頁以下；本
    院卷第53頁、第103 頁以下）。從而，被告未注意迴車規定
    ，而與告訴人發生車禍，其駕駛行為顯有過失之事實，應堪
    以認定。
  (四)再者，被告肇事後，告訴人經診斷受有第二腰椎爆裂性骨折
    併神經損傷、馬尾症候群併雙下肢肢癱等傷害之事實，有高
    雄醫學大學附設中和紀念醫院92年9 月16日92診字第436 之
    2 號、92年10月29日92診字第269 號、93年1 月16日93診字
    第1 之283 號、93年7 月23日93診字第930723042 號診斷證
    明書附卷可參（詳警卷第8 頁至第10頁、本院卷第45頁）；
    而告訴人經高雄醫學大學附設中和紀念醫院診治、鑑定後，
    認告訴人第二腰椎爆裂性骨折併神經損傷，目前雙下肢無力
    ，肌力+1，幾乎完全喪失其效用，依目前醫療技術，該症狀
    治癒之可能性微乎其微等情，亦有該醫院93年9 月8日 高醫
    附祕字第0930002542號函、93年11月18日高醫附祕字第0930
    003268號函可稽（詳本院卷第50頁、第80頁）。另鑑定人即
    高雄醫學大學附設中和紀念醫院醫師甲○○復於本院鑑定稱
    ：告訴人受有第二腰椎爆裂性骨折，由其開刀時，發現整個
    骨頭都碎掉，而且脊椎亦傷到神經，如果要完成恢復正常，
    機會不高，又肌力正常是5 分（+5），係指可以抓物品，可
    以抗重力就是3 分（+3），可以水平移動是2 分（+2），只
    能稍微動一下係1 分（+1），完全不能動則為0 分，當初告
    訴人肌力係+1，需靠外力始能站立，行走需靠輔助器，且行
    走緩慢，如要自行站立，肌力需達+3至+4，目前告訴人1 個
    月診治1 次，最近1 次係94年8 月間接受診治，當時告訴人
    有改善，肌力達+2，需靠輔助器方能行走，站立困難等語綦
    詳（詳本院卷第228 頁至第232 頁）。本院審酌：
  刑法第10條第4 項第6 款之重傷，係指除去同項第1 款至第
    5 款之傷害而於身體或健康有重大不治或難治之傷害者而言
    ，如毀敗一肢以上之機能，則屬該項第4 款規定之重傷。又
    刑法第10條第4 項第6 款所謂其他於身體或健康有重大不治
    或難治之傷害，係指傷害重大，且不能治療或難於治療者而
    言。因刑法第10條第4 項第4 款、第6 款關於重傷害之定義
    範圍不同，且適用上屬於互斥關係，無法併存，而本件告訴
    人確有雙下肢無力、下肢癱瘓之情形，已如前述，則本件如
    有重傷害之情事，究應適用刑法第10條第4 項第4 款或同項
    第6 款之規定，即有審究之必要。由於告訴人係受有第二腰
    椎爆裂性骨折併神經損傷、馬尾症候群之傷害，而引起雙下
    肢無力、下肢癱瘓之情形，本質上，告訴人係腰椎併神經損
    傷，而非下肢受損傷，其下肢無力、癱瘓之情形係肇因於腰
    椎骨折、神經受損之故，如腰椎骨折、神經受損治癒，下肢
    無力、癱瘓之情形亦可排除，故欲認定告訴人是否受有重傷
    害，就本質上而言，自應適用刑法第10條第4 項第6 款，而
    非同項第4 款，合先敘明。
  承上，因告訴人受有第二腰椎爆裂性骨折併神經損傷之傷害
    ，致雙下肢無力，肌力+1，最近1 次治療，肌力雖有改善，
    但僅達+2，無法自行站立，幾乎完全喪失其效用，依目前醫
    療技術，該症狀治癒之可能性微乎其微等情，已如前述，該
    傷害自屬重大，且已達難於治療之程度，應已符合刑法第10
    條第4 項第6 款所稱重大難治之重傷害。
  被告固提出錄影光碟，資以證明告訴人尚能自行站立，並未
    達重傷害之程度，且經本院當庭播放錄影光碟勘驗後，勘驗
    結果為：「畫面顯示告訴人父親將車停在住宅門前，之後告
    訴人母親先下車開啟後行李箱，後來告訴人父親下車至右前
    車門處，開啟車門取出輪椅，將輪椅推進住處內，其間告訴
    人並未乘坐輪椅，告訴人是從左後門下車，下車同時，告訴
    人先行站立，再扶四角支架，行走入住處」，告訴人似可自
    行站立等情，固有該勘驗筆錄可參（詳本院卷第151 頁）。
    惟該光碟影像中，告訴人雖有自行站立之情事，但其自行站
    立之原因為何，究係自行站立或是倚靠車門站立，則因拍攝
    距離較遠，光線不足，無法判斷，尚難因此推認告訴人在不
    需外力輔助下，即可自行站立；況本院於94年5 月30日勘驗
    前開錄影光碟後，於94年8 月間，告訴人復至高雄醫學大學
    附設中和紀念醫院接受鑑定人甲○○醫師診療，當時告訴人
    站立仍屬困難，業經鑑定人甲○○醫師證述如前，基於被告
    攝錄告訴人行動影像後，告訴人經診治後仍有站立困難之情
    事，足認告訴人於遭攝錄行動當時，雖可自行站立，但應係
    倚靠輔助甚明，尚不能以前開錄影光碟作為認告訴人未受重
    傷害之依據。
  (五)至被告固辯陳：告訴人騎乘機車超速行駛在快車道上，且未
    注意車前狀況，應與有過失等語；而財團法人成大研究發展
    基金會94年4 月12日（94）成大研基建字第0708號函所檢附
    之鑑定意見書亦認：「乙○○（即告訴人）雖已注意，但是
    未警覺前方車輛動態，亦有責任」、「增加考慮事故地點視
    線良好、路邊罕有停車的因素，肇事責任分配比例修正為：
    丙○○（即被告）80％（迴轉未注意車後況）；乙○○（即
    告訴人）20％（未警覺前方車輛動態）」，有該鑑定意見書
    可參。惟查：
  財團法人成大研究發展基金會人員至肇事現場實施現地測量
    後，並依高雄市監理處提供之被告車輛車籍資料，得知肇事
    地點北林路慢車道寬3.0 公尺，被告車輛寬1.5 公尺，機車
    左右兩側握把寬約70至80公分，兩者合計2.2 至2.3 公尺，
    剩餘0.7 至0.8 公尺。因此除非被告之自用小客車緊靠慢車
    道右側邊緣伺機待轉，否則告訴人之機車必然會騎乘在快車
    道上，有前開鑑定意見書可稽（詳本院卷第114 頁）。又機
    器腳踏車行駛之車道及轉彎，應依標誌或標線之規定行駛；
    無標誌或標線者，在已劃分快慢車道之道路，雙向道路得在
    最外側快車道及慢車道行駛，道路交通安全規則第99條第1
    項第2 款定有明文。觀之肇事現場照片，高雄市○○路11號
    附近路段，快車道並無禁行機車之標示；而依前開規定，告
    訴人於該路段，自可騎乘機車行駛快車道，尚難因告訴人騎
    乘機車行駛於快車道，即認告訴人對本件車禍之發生，亦有
    過失。
  另本件車禍發生後，依警員繪製之現場圖，雖有刮地痕，但
    無機車煞車痕（財團法人成大研究發展基金會前開鑑定意見
    書誤載為無刮地痕），致無法依煞車痕之長度，推算得知告
    訴人機車於肇事前之車速。另觀之肇事後之現場照片，事故
    發生後，被告車輛之左側車身凹陷，告訴人機車車頭尚完好
    ，僅左後車尾有損壞痕跡，機車後方車牌掉落在北向快車道
    上，依前開跡象，顯示告訴人機車減速時失控，產生順時針
    旋轉，以致左後車身與被告車輛發生撞擊，且撞擊後告訴人
    機車並非滑行甚遠，因此，從兩車撞擊損害位置及程度，無
    法認定告訴人機車於肇事前之車速；況告訴人雖受有如事實
    欄所示之重傷害，但該傷害並不一定要高速撞擊才會產生，
    無法以傷害情形推論曾發生高速撞擊等情，業據財團法人成
    大研究發展基金會鑑定如前，有該鑑定意見書可憑（詳本院
    卷第114 頁至第115 頁）。職此，被告辯稱：告訴人於肇事
    前超速行駛，應有過失等語，尚難採信。
  關於道路交通安全規則第94條第3項之適用問題：
  (1)按汽車行駛時，駕駛人應注意車前狀況，並隨時採取必要之
    安全措施，道路交通安全規則第94條第3 項固定有明文。惟
    所謂注意車前狀況之範圍、界限如何，應注意到何程度，即
    有探究之必要。在生活當中，為了避免損害之發生，我們往
    往會設計或要求一套多重義務之制度，規定多數人對於某一
    特定損害之發生，都有防止之義務，而此制度常被認為係避
    免損害之有效方法，然這樣合理嗎？違規駕駛人之違規行為
    （如闖紅燈、任意變換車道等），事實上是對於遵守交通規
    則參與者之一種脅迫（強制）行為，一個有能力之人，僅僅
    以其勇於肇事之事實傾向，就可以讓其他人去負擔超過社會
    規則定額以外之義務，如此將使遵守交通規則參與者，因害
    怕出事時所遭遇現實上之麻煩，只好忍讓，容忍他人違規行
    為，相當程度上，亦會增加違規者違規之正當性心理，認其
    他遵守交通者會有所忍讓，而任意違規，造成交通秩序更行
    紊亂，正確駕駛人將不斷遭遇非理性駕駛人之干擾。準此，
    為避免道路交通安全規則第94條第3 項適用上之無限上綱，
    自有目的性限縮之必要，即透過信賴原則之概念來限制行為
    人之注意義務範圍，所謂注意義務應係針對合法交通參與者
    間之互動，而不是注意去避免與違法者間之衝突，在行為人
    已遵守交通規則之情形下，惟有當遵守規則之相對人顯然欠
    缺規則常識、欠缺遵守規則之能力、欠缺遵守規則之客觀條
    件時，避免損害之義務，才不得已必須由遵守交通行為人來
    負擔。
  (2)依道路交通安全規則第106 條第5 款『汽車迴車前，應暫停
    並‧‧，看清無來往車輛，始得迴轉』之規定意旨，因汽車
    迴車前，須暫停並看清有無來往車輛，顯見就路權而言，迴
    車行為人應禮讓後方來車優先通行。本件被告車輛係先停於
    肇事地點慢車道上，再欲迴車至對向快車道，則依前開說明
    ，被告自應禮讓告訴人機車先行通過，再行迴車，其未禮讓
    告訴人機車先行，致生本件車禍，其駕駛行為顯已違規甚明
    。又告訴人騎乘機車通過肇事地點前，依現存證據資料而言
    ，並無違規超速之情事，其雖見到被告車輛停放於慢車道，
    但已透過改駛快車道之方式，以避免損害之發生；且被告車
    輛係靜止停放於慢車道上，並非行駛於慢車道上，一般而言
    ，告訴人騎乘機車行經肇事地點時，實難預見該車會有迴車
    之行為（被告迴車前，是否曾打方向燈一事，依現存證據資
    料，無從認定），其基於對路權之信賴，自有權假設被告亦
    會遵守交通規則，實無須為被告突發之違規行為負注意義務
    ，否則所有守法的交通參與者，皆必須面臨過度的負擔，結
    果將使交通規則制度設計欲達到快速、安全之目的無法達成
    ，徒增所有用路人的負擔。此外復參以被告既考領有普通小
    型車駕駛執照，並無欠缺規則常識、欠缺遵守規則能力之情
    事；且肇事當時天候晴，日間自然光線，視距並非不良，亦
    無其他障礙物，已如前述，亦無欠缺遵守規則之客觀條件存
    在，則依前開說明，本件車禍過失責任當應由被告獨自負責
    ，告訴人應無未注意車前狀況之過失。至財團法人成大研究
    發展基金會前開鑑定意見書固認告訴人亦有未注意車前狀況
    之過失，但該鑑定意見書並未審酌道路交通安全規則第94條
    第3 項之適用界限，致過度擴張告訴人之注意義務，即難作
    為認定告訴人與有過失之依據，附此敘明。從而，被告辯稱
    ：告訴人亦有未注意車前狀況之過失等語，尚難採信。
  (六)綜上，因被告駕駛車輛肇事，致告訴人受有如事實欄所示之
    重傷害，其過失行為與告訴人重傷害間，顯有相當因果關係
    。從而，本件事證明確，被告過失傷害人致重傷之犯行，堪
    以認定。
二、核被告所為，應成立刑法第284 條第1 項後段之過失傷害人
    致重傷罪。又被告於肇事後犯罪未被發覺前，主動向現場處
    理車禍員警坦承肇事，並願接受裁判等情，業據證人即處理
    車禍員警丁○○於本院證稱：抵達現場時並不知道誰是肇事
    者，被告自己承認是肇事者等語（詳本院卷第199 頁第8 行
    以下），是被告已符合自首之要件，應依刑法62條前段之規
    定減輕其刑。爰審酌被告疏未注意迴車規定而肇事，致告訴
    人受有如事實欄所示之重傷害，且本件迄今已歷2 年，仍未
    與告訴人達成和解，撫慰告訴人之心靈，行為實有可議之處
    ，惟念其犯後坦承過失肇事犯行，且前未有前科紀錄，有臺
    灣高雄地方法院檢察署刑案資料查註紀錄表及臺灣高等法院
    被告前案紀錄表在卷可參，素行尚稱良好，且參以本件過失
    責任均在被告，告訴人所受重傷害非輕，及本件雖未達成和
    解，但被告曾支付新臺幣（下同）30萬元臺支本票予告訴人
    收受，且曾支付醫藥費用7 萬餘元（詳本院卷第26頁、第63
    頁第7 行以下）等一切情狀，量處如主文所示之刑，並諭知
    易科罰金之折算標準。
據上論斷，應依刑事訴訟法第299 條第1 項前段，刑法第284 條
第1 項後段、第62條前段、第41條第1 項前段，罰金罰鍰提高標
準條例第1條前段、第2條，判決如主文所示。
中　　華　　民　　國　　94　　年　　9 　　月　　27　　日
                  交通法庭    審判長法  官 黃建榮
                                    法  官 陳宛榆
                                    法  官 方百正
以上正本證明與原本無異。
如不服本判決，應於收受送達後10日內向本院提出上訴書狀。
中　　華　　民　　國　　94　　年　　9 　　月　　27　　日
　　　　　　　　　　　　　　　　　　書記官 郭素蓉
附錄本判決論罪科刑法條全文：
刑法第284條第1項前段。
因過失傷害人者，處六月以下有期徒刑、拘役或五百元以下罰金
。致重傷者，處一年以下有期徒刑、拘役或五百元下罰金。
